【裁判字號】    99,上易,487
【裁判日期】    990528
【裁判案由】    竊盜
【裁判全文】
臺灣高等法院高雄分院刑事判決         99年度上易字第487號
上  訴  人
即  被  告  甲○○
上列上訴人因竊盜案件，不服臺灣屏東地方法院99年度易字第13
4 號中華民國99年3 月31日第一審判決（起訴案號：臺灣屏東地
方法院檢察署99年度偵字第283 號），提起上訴，本院判決如下
：
     主  文
上訴駁回。
     理  由
一、按不服地方法院之第一審判決而上訴者，須提出上訴書狀，
    並應敘述具體理由，上訴書狀未敘述上訴理由者，應於上訴
    期間屆滿後20日內補提理由書於原審法院。逾期未補提者，
    原審法院應定期間先命補正。但上訴書狀已敘述理由，惟所
    敘述者非屬具體理由，則屬不符上訴之法定程式，由第二審
    法院以其上訴不合法律上程式，判決駁回，不生定期命補正
    之問題，刑事訴訟法第350 條第1 項、第361 條、第362 條
    、第367 條定有明文。
二、次按，上開所稱「上訴書狀應敘述具體理由」，係指須就不
    服之判決為具體之指摘而言，如僅泛稱原判決認事用法不當
    或採證違法、判決不公等，均非具體理由（法院辦理刑事訴
    訟案件應行注意事項第162 點參照）；復按所謂具體理由，
    必係依據卷內既有訴訟資料或提出新事證，指摘或表明第一
    審判決有何採證認事、用法或量刑等足以影響判決本旨之不
    當或違法，而構成應予撤銷之具體事由，始克當之（例如：
    依憑證據法則具體指出所採證據何以不具證據能力，或依憑
    卷證資料，明確指出所為證據證明力之判斷如何違背經驗、
    論理法則）；倘僅泛言原判決認定事實錯誤、違背法令、量
    刑失之過重或輕縱，而未依上揭意旨指出具體事由，或形式
    上雖已指出具體事由，然該事由縱使屬實，亦不足以認為原
    判決有何不當或違法者（例如：對不具有調查必要性之證據
    ，法院未依聲請調查亦未說明理由，或援用證據不當，但除
    去該證據仍應為同一事實之認定），皆難謂係具體理由，俾
    與第二審上訴制度旨在請求第二審法院撤銷、變更第一審不
    當或違法之判決，以實現個案救濟之立法目的相契合，並節
    制濫行上訴」（最高法院97年度台上字第892 號判決意旨參
    照）。是如上訴理由書狀並未依據卷內訴訟資料，具體指摘
    原判決認事用法有何違法或不當之情形，即屬上訴未敘述具
    體理由。
三、另按刑之酌減、量定及定執行刑等，為法院依實體法或程序
    法等相關規定，得依職權審酌、自由裁量之事項，不得任意
    指摘，必須具體表明原審判決所為自由裁量之行使，未合乎
    法律之目的，違背內部性界限，而屬權利濫用之違法，或違
    反比例原則、平等原則、公平正義等法則，始足當之，否則
    非屬具體理由，可逕由程序上予以駁回（最高法院71年3 月
    2 日71年度第3 次刑事庭會議決議三之意旨參照）。
四、本件上訴人即被告甲○○（下稱被告）因犯夜間侵入住宅竊
    盜罪，累犯，經原審判處有期徒刑7 月在案。而被告於上訴
    期間之99年4 月26日向原審法院提出上訴狀，上訴理由略以
    ：「被告犯後已坦承犯行，家中有年邁身體健康欠佳之母親
    及行動不便之哥哥需要幫忙照顧，另有一位三歲年幼兒子要
    養，生活起居、精神責任重大，請求網開一面，給予自新機
    會，改判六月以下有期徒刑，得易科罰金，並給予被告一年
    內分期付款攤還，被告能為社會治安、清潔之服務，或請改
    判易服社會勞動」等語。
五、經查，本件原審判決就量刑部分，已審酌「被告正值青壯，
    不思循正當途徑取財，任意竊取他人財物，漠視法治及他人
    財產法益，所為誠屬可議；惟考量其犯後坦承犯行，態度尚
    可，部分財物業據被害人領回，犯罪所生實害已有降低，及
    本件失竊財物價值均非至鉅」等一切情狀，就刑法第57條量
    刑應審酌之有利、不利被告等事項，均已綜合斟酌考量，尤
    其特別就被告犯後坦承態度尚可，部分財物已經被害人領回
    、犯罪所生實害降低及所竊財物價值非鉅等有利被告之事項
    ，詳加審酌，本院另參諸被告前已曾因詐欺犯行，經偵、審
    程序，判處有期徒刑3 月確定，並已於96年5 月9 日執行完
    畢，被告未因此習得教訓，竟又犯本件夜間侵入住宅之加重
    竊盜罪，顯見被告故意犯罪之惡性、情狀、對社會治安之危
    害均非輕，原審量處有期徒刑7 月，尚屬罪刑相當。核原審
    量刑、定刑之職權行使與裁量，合乎法律之目的，未違背內
    部性界限，無權利濫用之違法及違反比例原則、平等原則、
    公平正義等法則。被告上訴意旨並未依卷內既有訴訟資料或
    提出新事證，指摘或表明第一審判決有何採證認事、用法或
    量刑等足以影響判決本旨之不當或違法，泛稱家中有母親、
    哥哥、幼兒待扶養照顧，請求改判6 月以下有期徒刑，易科
    罰金或易服社會勞務云云，其上訴意旨顯未具備「應敘述具
    體理由」之要件甚明。
六、綜上所述，被告所提出之上訴理由，均非依據卷內既有訴訟
    資料或提出新事證，具體指摘原判決上開採證認事、用法或
    量刑，有何足以影響判決本旨之不當或違法，而構成應予撤
    銷之具體事由，徒以「其犯後已坦承犯行，家中有年邁身體
    健康欠佳之母親及行動不便之哥哥需要幫忙照顧，另有一位
    三歲之年幼兒子要養，生活起居、精神責任重大，請求網開
    一面，給予自新機會，改判六月以下有期徒刑，易科罰金，
    並給予被告一年內分期付款攤還易科之罰金，被告能為社會
    治安、清潔之服務，或請改判易服社會勞動」等，指摘原判
    決不當，請求撤銷，另為適法判決云云，揆諸首揭說明，被
    告所提之前述上訴理由，核與刑事訴訟法第361 條第2 項所
    稱「具體理由」顯非相當，其上訴顯屬違背法律上之程式，
    應由本院依同法第367 條前段、第372 條規定，不經言詞辯
    論，判決如主文。
據上論斷，應依刑事訴訟法第367 條前段、第372 條，判決如主
文。
中    華    民    國    99    年    5    月    28    日
                刑事第五庭    審判長法  官  曾永宗
                                    法  官  任森銓
                                    法  官  鍾宗霖
以上正本證明與原本無異。
不得上訴。
中    華    民    國    99    年    5     月    28    日
                                    書記官  邱麗莉

司法院資訊處製作；財團法人民間司法改革基金會備份。
